臺灣臺南地方法院刑事判決　　　　　　　　　　　九十一年度自字第四號
　　自　訴　人　甲○○
　　　　　　　　設台南市○區○.
　　代　理　人　丁○○
　　　　　　　　丙○○
　　被　　　告　戊○○
右列被告因詐欺案件，經自訴人提起自訴，本院判決如左：
    主  文
戊○○動產擔保交易之債務人，意圖不法之利益，將標的物出賣，致生損害於債權人
，處拘役拾日，如易科罰金，以佰元折算壹日。緩刑貳年。
    事  實
一、戊○○於民國九十年一月三日以分期付款方式，向甲○○即光華機車行購買牌照
    號碼ＵＺＸ─九一二號輕型機車一輛，約定總價金為新台幣（下同）二萬四千二
    百元，分九期給付，每月一期，一至五期應於每月十日付款二千四百元，六至九
    期則應於每月十日付款一千八百元。標的物（機車）存放地點為被告住所即台南
    縣永康市○○路四六巷九五弄三號。戊○○乃動產擔保交易之債務人，嗣竟意圖
    不法之利益，在取得該機車後未完全清償車款前，於同年五月間某日將該機車出
    賣予不知情之乙○○即正裕車業，經告訴人多次前往該機車存放地點取回該機車
    ，均未有所獲，致告訴人追索無著，受有損害，嗣於九十年十二月二十二日查詢
    該機車車籍，發覺該機車已於九十年五月二十三日過戶予他人，始知上情。
二、案經甲○○即光華機車行向本院提起自訴。
    理  由
一、按法院認為應科拘役、罰金或應諭知免刑或無罪之案件，被告經合法傳喚無正當
    理由不到庭者，得不待其陳述逕行判決，刑事訴訟法第三百零六條定有明文。查
    被告戊○○經合法傳喚，無正當理由不到庭，有本院傳票二紙在卷可稽，爰不待
    其陳述逕行判決，合先敘明。
二、訊據被告戊○○於本院審理時固坦承於前揭時間，以附條件買賣方式，向告訴人
    甲○○即光華機車行買受上開輕型機車乙輛，且僅繳納九十年一月份之頭期款三
    千四百元後，即未依約給付分期價款，並將上開輕型機車典當後，於九十年五月
    份將上開輕型機車出賣予台南市○○路三０三─三０七號正裕車業等情不諱，惟
    辯稱：「我因為不知道要把標的物放在成功路，才會把它賣掉。」等情。然查：
（一）被告於前揭時間，以附條件買賣方式，向光華機車行即甲○○買受上開輕型機
      車，惟僅繳納頭期款三千四百元後，自九十年二月份起（第二期）即未依約給
      付分期價款，並於九十年五月份將上開輕型機車南賣予正裕車業等情，業據被
      告於本院審理時自承不諱，核與告訴人所具刑事告訴狀指訴內容及告訴代理人
      丁○○及丙○○於本院審理時陳述情節相符，並據證人即正裕車業老闆乙○○
      於本院審理時到庭證稱：「（戊○○是否有賣機車給你？）有的。是三陽白色
      輕機車，價金約七、八千元，後來又再賣給別人，可是確實時間我也忘記了。
      當初在賣車給我之前，他有向我借壹佰元（當時他看起來經濟好像有困難），
      過不久他就拿車來賣我了。他拿車來賣我時，有說車子已經拿到當舖去典當，
      我跟他一起去當舖把車贖回後（我花了五千五百元），再把車牽回我的機車行
      ，我把剩餘的錢給他後，就辦過戶。我們去當舖的時候，是共騎一部車，回來
      時是各騎一部車。我當時並不知到他還有欠別人車款未還，只知車子所有權名
      義人是他。」等語屬實，並有機車附條件買賣契約書、行車執照、機車車籍查
      詢單各一份（均為影本）在卷可稽，足認被告此部分之自白與事實相符，堪予
      採信。
（二）被告自承於九十年二月份以後之分期付款價金，係因為於九十年二月三日時眼
      睛看不見至奇美醫學中心住院至二月二十日出院，後來出院眼睛仍不好無法下
      樓，這段期間也都沒有工作，致經濟困難無法按期繳付，則其於九十年二、三
      月時經濟情況實已不佳，應可認定。被告雖辯稱：「契約書上的標的物存放處
      所是我寫的，可是他沒有跟我解釋何謂標的物存放處所。我沒有仔細看契約書
      內容，他跟我說什麼我就寫什麼。」等情，惟其既與光華機車行即甲○○簽立
      機車附條件買賣契約書，並於該契約書第八條粗體字規定：「本約定書如乙方
      （即被告）將機車遷移、出賣、出質、移轉、抵押、毀損或發生留置權，將依
      違反動產擔保交易法規定訴請法院追究刑賣。」上方蓋印，而告訴代理人丙○○亦到庭陳稱：伊有告知被告在未繳清車款前，不得將車子出賣、抵押、典當
      ，否則會觸犯刑罰一情明確，則被告當無不知未繳清全部車款，而擅自將前開
      輕型機車出賣予他人所應負之刑事責任，惟其明知此情且已無資力可資清償貸
      款之價金，並已連續數未依約繳付分期付款之價金，猶未能主動返還上開輕型
      機車，更甚者竟將上開輕型機車典當後，再於九十年五月間某日出賣予不知情
      之正裕車業，致使光華機車行即甲○○追索無著，其有為自己不法利益之意圖
      至明。被告前揭所辯，顯係事後卸責之詞，不足採信。
（三）綜上所陳，本件事證明確，被告犯行堪以認定。
三、被告戊○○意圖不法利益將標的物遷移，致損害於光華機車行即甲○○，核其所
    為係犯動產擔保交易法第三十八條之罪。爰審酌被告犯罪之動機、目的、手段、
    所生危害、於本院審理時業與告訴人達成和解、及其犯罪後態度良好等一切情狀
    ，量處如主文所示之刑，並諭知易科罰金之折算標準，以資懲儆。又被告前曾犯
    妨害兵役條例罪，經法院判處有期徒刑八月確定，業於八十年八月二十五日執行
    完畢，渠於五年以內未曾受有期徒刑以刑之宣告，有臺灣高等法院被告全國前案
    紀錄表在卷可憑，渠經此教訓後，應知所警惕，信無再犯之虞，本院因認所宣告
    之刑以暫不執行為適當，併諭知緩刑二年，以勵自新。
四、自訴意旨另略：被告戊○○意圖自己不法之所有，假借辦理分期付款之名義，向
    告人詐取前揭機車後，迄今拒不給付車款，人車不知去向，經告訴人多次前往該
    機車存放地點取回該機車，均未有所獲，致告訴人追索無著，受有損害，因認被
    告另涉犯刑法第三百三十九條第一項之詐欺罪嫌。
（一）按犯罪事實應依證據認定之，無證據不得推定其犯罪事實；又不能證明被告犯
      罪者，即應諭知無罪之判決，刑事訴訟法第一百五十四條、第三百零一條第一
      項分別定有明文。
（二）本件自訴人認被告涉有詐欺罪嫌，無非係以被告取得前揭機車後，迄未給付車
      款，人車不知去向等情資為依據，並提出九十年一月三日附條件買賣契約書、
      台南小東郵局第四五一號存證信函、機車車籍查詢、行照及臺南市政府營利事
      業登記證為證。
（三）訊據被告固承認以附條件買賣方式，向告訴人光華機車行買受上開輕型機車乙
      輛，且僅繳納九十年一月份之頭期款後，即未依約給付分期價款等情，惟堅決
      否認有詐欺犯意，辯稱：「因為於九十年二月三日時我眼睛看不見住院至二月
      二十日出院（奇美醫院），．．．，我有跟自訴人聯絡說明情況，他說慢一點
      付款沒關係，後來出院眼睛仍不好無法下樓，這段期間也都沒有工作，後來我
      於六月有找到建築業的臨時工作，有去找車行想要還錢約七月可是車行已關店
      沒有做了。四、五月間為了生活，我才把機車賣給另一間車行。對於他告我詐
      欺部分，我承認我不對，但我沒有詐欺犯意。」等語。
（四）經查：被告供稱：伊於九十年二月三日至二月二十日因視神經問題至奇美醫學
      中心住院一情，有奇美醫學中心九十一年三月十一日診斷證明書附卷可證，而
      被告購買機車之機車行原位於台南縣永康市○○○路，已於九十年四月二十日
      左右搬至西門路乙節，業據告訴代理人丙○○查證屬實，此有告訴代理人之補
      充說明狀在卷可參，被告上開找到工作後，曾找自訴人還錢之辯解，應堪可採
      ，則被告於購車之初是否已具不法詐欺意圖，即非無疑。又民事上之債務不履
      行，縱係出於可歸責於債務人之事由，苟無足以證明債務人自始蓄意以此行詐
      之積極證據，亦不得以事後不履行債務之事實，推定其具有刑事犯罪之故意。
      自訴人僅以被告未依約履行債務，即遽指被告涉嫌詐欺，對於被告如何施用足
      以使其陷於錯誤之詐術，悉未提出具體事證以憑調查，自不得僅因債務不履行
      之客觀結果，推測被告於交易之初存有詐欺取財之主觀犯意。況被告亦無規避
      其民事責任，已與自訴人達成和解，有和解筆錄一紙在卷可稽，亦難認其有不
      法所有之意圖。此外復查無其他積極證據證明被告確有自訴人所指之詐欺犯行
      ，惟本院認此部份與前揭論罪科刑之部份，有牽連犯之裁判上一罪關係，爰不
      另為無罪之諭知，附此敘明。
據上論斷，應依刑事訴訟法第二百九十九條第一項前段、第三百零六條，動產擔保交
易法第三十八條，刑法第十一條前段、第四十一條第一項前段、第七十四條第二款，
罰金罰鍰提高標準條例第一條前段、第二條，判決如主文。
中      華      民      國      九十一      年    四    月    三十    日
                              臺灣臺南地方法院刑事第五庭
                                  審判長  法  官  陳  振  謙
                                          法  官  石  家  禎
                                          法  官  陳  映  佐
右正本證明與原本無異
如不服本判決應於送達後十日內向本院提出上訴狀
                                          書記官  陳  金  治
中      華      民      國      九十一      年    四    月    三十    日
附錄法條：
動產擔保交易法第三十八條
  動產擔保交易之債務人，意圖不法之利益，將標的物遷移、出賣、出質、移轉、抵
  押或為其他處分，致生損害於債權人者，處三年以下有期徒刑、拘役或科或併科六
  千元以下之罰金。
